【裁判字號】    97,交抗,1117
【裁判日期】    970909
【裁判案由】    違反道路交通管理處罰條例
【裁判全文】
臺灣高等法院交通事件裁定            97年度交抗字第1117號
抗  告  人
即受處分人   甲○○
上列抗告人因違反道路交通管理處罰條例案件，不服臺灣基隆地
方法院，中華民國97年7月31日所為裁定（97年度交聲字第174號
），提起抗告，本院裁定如下：
    主  文
抗告駁回。
    理  由
一、按行車速度，依速限標誌或標線之規定；汽車駕駛人，行車
    速度，超過規定之最高時速者，除有道路交通管理處罰條例
    第四十三條第一項第二款情形外，處新臺幣（下同）一千二
    百元以上二千四百元以下罰鍰；汽車駕駛人違反上開條項規
    定者，記違規點數一點，道路交通安全規則第九十三條第一
    項前段，道路交通管理處罰條例第四十條、第六十三條第一
    項第一款分別定有明文。
二、原裁定略以：
  (一)異議人即受處分人騎乘所有之三二○－ＣＦＳ重型機車，於
    民國九十七年二月二十八日上午七時二十五分許，行經新台
    五線五堵橋（北上）之時速限制為每小時五十公里處，經舉
    發單位員警以測速儀器測得行車速度為每小時六十一公里，
    因認受處分人騎乘機車有「超過規定之最高時速未滿二十公
    里」之違規行為等情節，有九十七年三月二十四日基警交字
    第ＲＡ0000000號舉發違反道路交通管理事件通知單
    影本、交通部公路總局臺北區監理所基隆監理站九十七年五
    月二十一日基監字第裁四二－ＲＡ0000000號違反道
    路交通管理事件裁決書正本、採證照片及基隆市警察局九十
    七年五月一日基警交字第○九七○○一二三二三號函各一件
    在卷可稽。
  (二)本件舉發單位係以「微電腦雷達測速自動照相設備」採證，
    且該設備業經經濟部標準檢驗局檢驗合格，有基隆市警察局
    九十七年五月一日基警交字第○九七○○一二三二三號函暨
    附件經濟部標準檢驗局雷達測速儀檢定合格證書在卷可憑，
    受處分人空言辯稱舉發單位用以舉發其超速之雷達測速儀器
    未經經濟部標準檢驗局檢驗合格云云，委無足採。至前開雷
    達測速儀檢定合格證書第七項檢定合格單號碼雖記載「JO
    GA0000000A」、「JOGA0000000B」，與卷附採證照片上最後
    一欄數字顯示「JOＺ000000000」不同，然此經函詢舉發單位
    後，經舉發單位以九十七年六月十日基警交字第○九七○○
    一五九二○號函覆以：「查經濟部標準檢驗局所核發之合格
    單號碼，係指雷達天線（含型號、器號）及微電腦控制主機
    （含型號、器號），而其單號碼末碼Ａ或Ｂ，係由標準檢驗
    局驗後整套張貼，故末碼英文字母並無法固定代表天線或主
    機。次查該處「微電腦雷達測速自動照相設備」所採違規相
    片，因其主機非屬新機種，故無法完全設定合格單號碼，遂
    由操作員警於資料欄視窗第一列手寫標明所使用之『雷達主
    機1682』以加強證據能力強度」等情，且經查採證照片資料
    窗第一欄確載有「雷達主機1682」，核與前開雷達測速儀檢
    定合格證書第六項器號所載「主機：1682」相符，足證舉發
    單位提出之前開雷達測速儀檢定合格證書，即係舉發單位用
    以舉發受處分人違規超速之「微電腦雷達測速自動照相設備
    」之檢定合格證書。至關於前開雷達測速儀檢定合格證書第
    七項檢定合格單號碼之末碼何以有「Ａ」、「Ｂ」之字樣乙
    節，嗣經原審法院檢具前開雷達測速儀檢定合格證書函詢經
    濟部標準檢驗局有關上開檢驗單號疑義，經該局函請檢驗單
    位之財團法人工業技術研究院答覆後，財團法人工業技術研
    究院於九十七年七月十四日以工研量字第○九七○○○八四
    八七號函復以：「雷達測速儀檢定合格證書第七項檢定合格
    單號末碼有『Ａ』及『Ｂ』兩項，代表該部雷達測速儀的主
    機及天線是分離的，而檢定合格單有二張，末碼為「Ａ」的
    檢定合格單貼於主機，末碼為「Ｂ」的檢定合格單貼於天線
    」等情，顯見前開雷達測速儀檢定合格證書第七項檢定合格
    單號碼末碼「Ａ」、「Ｂ」僅係為區別主機及天線，無關乎
    雷達測速儀器之同一性。從而，受處分人徒憑前開雷達測速
    儀器檢定合格證書第七項檢定合格單號碼之末碼有「Ａ」、
    「Ｂ」之記載，而採證照片上所示之檢定合格單號碼確無「
    Ａ」、「Ｂ」之記載乙節，逕行推認舉發單位提出之前開雷
    達測速儀器檢定合格證書，並非舉發單位用以舉發其違規超
    速之雷達測速儀器云云，顯係出於誤會。
  (三)再者，本件距舉發地點前約二百八十公尺處，即設置有行車
    速限為五十公里之指示標誌及前有測速照相之警告標誌，有
    前引舉發單位九十七年六月十日基警交字第○九七○○一五
    九二○號函所附之舉發違規地點現場圖及照片二張在卷可佐
    ，是受處分人前揭行車速限標誌設置不明確之辯詞，亦核無
    足採。
  (四)綜上，本件事證明確，受處分人違規行為堪以認定，從而原
    處分機關依道路交通管理處罰條例第四十條、第六十三條第
    一項第一款及違反道路交通管理事件統一裁罰基準表之規定
    ，裁處受處分人罰鍰一千二百元，並記違規點數一點，核無
    不當，而駁回受處分人之異議。
三、受處分人抗告意旨略以：本件系爭測速機合格證號係「JOGA
    」，而舉發違規之雷達測速儀器是「JOG」三字，伊已親訪
    財團法人工業技術研究院志伸股份有限公司查證，據悉該公
    司確無簽發「JOＺ000000000」測速機之合格證書，其間差異
    尚非原裁定所指「Ａ」或「Ｂ」，則本件所憑證號確屬偽造
    ，原處分機關憑已「偽造文書」之合格證書之測速機舉發違
    規，自屬無效。又舉發地點之台五線原行車速限為六十公里
    ，雖一度改為五十公里，但經多人向相關單位建議，現已恢
    復為六十公里，伊僅行駛六十一公里即謂「高超速」，寧有
    此理？再該路段為北上路段，若由南下並不易察覺警示標誌
    所在，原裁定所指二百八十公尺處設有標示等語，尚非的論
    云云。
四、本院查：受處分人對騎乘上開其所有之重型機車，於前揭時
    、地，以測速儀器測得之行車速度六十一公里行駛之事實並
    不爭執，僅質疑舉發單位之測速儀器未經檢驗合格及交通標
    誌設置不當等情，惟該設備業經經濟部標準檢驗局檢驗合格
    ，有基隆市警察局九十七年五月一日基警交字第○九七○○
    一二三二三號函暨附件經濟部標準檢驗局雷達測速儀檢定合
    格證書在卷可憑（原審卷第八頁），而該合格證書第七項檢
    定合格單號碼記載「JOGA0000000A」、「JOGA0000000B」，
    與卷附採證照片（原審卷第六頁）上最後一欄數字顯示「JO
    Ｚ000000000」之所以不同，亦經原審檢附該合格證書函詢經
    濟部標準檢驗局釋疑在卷，有該局函請檢驗單位之財團法人
    工業技術研究院於九十七年七月十四日出具之工研量字第○
    九七○○○八四八七號函在卷可稽（原審卷第二三頁）。受
    處分人雖以其已親訪財團法人工業研究院志伸股份有限公司
    查證云云，但並未舉證以實其說，自難憑採。又本院為求慎
    重，再就該測速儀器號碼「JOGA」與「JOG」之異同一情，
    函詢基隆市警察局，據覆：「該處『微電腦雷達測速自動照
    相設備』所採違規相片因其主機非屬新式機種，微處理器無
    法完全設定合格單號碼，致採證相片合格單號碼JOGA顯示少
    列『Ａ』，由操作員警於資料欄視窗第一列手寫標明所使用
    之『雷達主機1682』以加強證據能力強度，而該處設備與所
    採相片確實同一主機所攝」等語，此有基隆市警察局九十七
    年九月五日基警交字第○九七○○二四八七八號函在卷可資
    佐證，足見本件舉發之測速儀器，業經合格認證無訛，況本
    件測速儀器為固定型式，有現場照片在卷可按（原審卷第一
    三頁），則本件舉發單位就設置之固定式測速儀器，並無法
    預知何人違規，應無設詞構陷受處分人之理。至受處分人所
    指該路口標誌設置地點是否適當？南下路段得否容易看見標
    誌所在？該路段速限是否合理？或為其主觀認知；或為交通
    立法政策問題，均核與受處分人是否違規無涉，尚無法憑此
    解免責任。綜上各情，本件抗告為無理由，應予以駁回。
據上論結，應依道路交通管理處罰條例第八十九條、道路交通案
件處理辦法第二十六條，刑事訴訟法第四百十二條，裁定如主文
。
中    華    民    國      97      年    9    月   9   日
                  刑事第十八庭審判長法  官  吳鴻章
                                    法  官  周政達
                                    法  官  徐昌錦
以上正本證明與原本無異。
不得再抗告。
                                    書記官  王韻雅
中    華    民    國    97    年    9     月    9     日


司法院資訊處製作；財團法人民間司法改革基金會備份。
